【裁判字號】    97,易,1047
【裁判日期】    980316
【裁判案由】    傷害等
【裁判全文】
臺灣桃園地方法院刑事判決              97年度易字第1047號
公  訴  人  臺灣桃園地方法院檢察署檢察官
被      告  丙○○
上列被告因傷害等案件，經檢察官提起公訴（97年度偵字第1104
2 號、第13291號），本院判決如下：
    主  文
丙○○傷害人之身體，處有期徒刑肆月，如易科罰金，以新臺幣
壹仟元折算壹日，扣案不具殺傷力之氣動式槍枝壹支（槍枝管制
編號桃警鑑第0000000000號）沒收之；又損壞他人之
自用小客車左後車門鈑金，足以生損害於他人，處拘役肆拾日，
如易科罰金，以新臺幣壹仟元折算壹日，扣案不具殺傷力之氣動
式槍枝壹支（槍枝管制編號桃警鑑第0000000000號）
沒收之；又於公務員依法執行職務時，當場侮辱，處拘役肆拾日
，如易科罰金，以新台幣壹仟元折算壹日。又對於公務員依法執
行職務時，施強暴，處有期徒刑月，如易科罰金，以新台幣壹
仟元折算壹日。有期徒刑部分應執行有期徒刑陸月，如易科罰金
，以新臺幣壹仟元折算壹日，扣案不具殺傷力之氣動式槍枝壹支
（槍枝管制編號桃警鑑第0000000000號）沒收之；拘
役部分應執行拘役柒拾日，如易科罰金，以新臺幣壹仟元折算壹
日，扣案不具殺傷力之氣動式槍枝壹支（槍枝管制編號桃警鑑第
0000000000號）沒收之。
    事  實
一、丙○○與甲○○素不認識，其於民國97年4 月8 日上午6 時
    許，駕駛車牌號碼Q9─7560號自用小客車行經桃園縣楊梅鎮
    ○○○路時，因遭駕駛車牌號碼4576─RW號自用小客車亦途
    經該處之甲○○超車，乃心生不滿，遂駕車沿其左側車道競
    速併駛，至楊梅鎮○○○路與大華街口，見甲○○遇紅燈暫
    停，且駕駛座車窗已搖下，即基於傷害人身體之犯意，持其
    所有不具殺傷力之可發射直徑約17mm金屬彈丸之氣動式槍枝
    （槍枝管制編號桃警鑑第0000000000號）1 支，自車內經車
    窗朝甲○○左側頭部太陽穴位置射擊1 次，致甲○○受有頭
    部外傷併左顳部頭皮射擊傷併腫脹之傷害後，仍覺洩憤不足
    ，見甲○○駕車逃離，遂急起直追，並另基於毀損之犯意，
    持上開槍枝朝甲○○所駕車輛之左後車門接續射擊多次，致
    甲○○所管領使用（其胞兄吳易學所有，平日交由其管領使
    用）之上開自用小客車左後車門鈑金凹陷2 處而受有損壞，
    足以生損害於甲○○。
二、丙○○前因於97年1 月28日，經桃園縣政府警察局楊梅分局
    草湳派出所（下稱草湳派出所）乙○○○○盤查時，遭查扣
    槍枝及施用毒品甲基安非他命器具，並依法將其所涉槍砲、
    毒品案件移送檢察官偵辦，而心生不滿，其於97年5 月31日
    凌晨0 時5 分許，駕駛上開車輛行經草湳派出所門口時，適
    見沈木春離所執行同日凌晨0 時至2 時時段之查緝贓車便衣
    埋伏巡邏勤務，乃基於侮辱依法執行職務之公務員之犯意，
    當場對依法執行上開勤務之員警沈木春接續以「死小胖，你
    現在穿便服不是警察」、「爛警察，有種跟我單挑」、「幹
    你娘」等語辱罵之，沈木春因認丙○○已涉犯侮辱公務員罪
    嫌，乃上前請其下車並出示證件，欲將之帶回派出所偵訊調
    查，丙○○見狀即欲駕車逃離，沈木春乃迅將手伸入駕駛座
    車窗內抓住丙○○衣領，而當場加以逮捕，丙○○明知沈木
    春係依法執行逮捕現行犯職務之公務員，竟基於沈木春施強
    暴之犯意，下車朝沈木春朝頭部左側靠近頸部左側位置揮擊
    1 拳，施以強暴（未成傷），適在派出所門口之彭崑豪、謝
    易儒員警目擊此情，乃迅上前合力將之制伏而查獲。
三、案經甲○○訴由桃園縣政府警察局楊梅分局報請臺灣桃園地
    方法院檢察署檢察官偵查起訴。
    理  由
壹、程序部分
    按傳聞法則之重要理論依據，在於傳聞證據未經當事人之反
    對詰問予以核實，乃予排斥，惟若當事人已放棄對原供述人
    之反對詰問權，於法院審判時表明同意該等傳聞證據可作為
    證據，基於證據資料愈豐富，愈有助於真實發現之理念，並
    貫徹刑事訴訟法修法加重當事人進行主義之精神，確認當事
    人對於證據能力有處分權之制度，傳聞證據經當事人同意作
    為證據，法院認為適當者，亦得為證據。另當事人於調查證
    據時，對於傳聞證據表示「沒有意見」，而未於言詞辯論終
    結前聲明異議 (Without Objection)，應視為已有將該等傳
    聞證據採為證據之同意，此刑事訴訟法第159 條之5 定有明
    文。本案被告於本院準備程序中已表示對卷內人證、書證、
    物證之證據能力無意見（見本院審易卷第25、26頁），本院
    審理時，被告對於被告以外之人於審判外之陳述之證據能力
    並未表示意見，迄本院辯論終結前，被告亦未爭執本案證據
    之證據能力（見本院卷第69至74頁），依刑事訴訟法第159
    條之5 第2 項之規定，應視為被告已同意本案相關之傳聞證
    據均可作為證據，本院斟酌本案卷內之證據並非非法取得，
    亦無證明力明顯過低之情形，且經本院於審判期日依法進行
    證據之調查、辯論，被告於訴訟上之程序權，已受保障，前
    揭各該證據，均得採為證據，先予敘明。
貳、實體部分
一、犯罪事實一部份
    訊據被告丙○○固坦承於上開時、地與告訴人甲○○發生競
    駛之行車糾紛，並持槍射擊等情，惟矢口否認有何傷害、毀
    損犯行，辯稱：伊只是朝地射擊，並未朝告訴人頭部、車輛
    射擊云云（見本院審易卷第25頁，本院卷第46、75頁），經
    查：
  (一)被告於上開時、地，因與告訴人發生前揭行車糾紛，而持上
    該槍枝射擊一節，為被告於本院審理時坦認在卷（見本院卷
    第46、47、75、76頁），核與證人即告訴人於警詢陳述、偵
    訊結證及本院審理時經交互詰問結證情節相符（見97年度偵
    字第11042 號卷《以下簡稱偵一卷》第11至14、40頁，本院
    卷第26至31頁），並有上開氣動式槍枝1 枝扣案可證，是此
    部分之事實，首堪認定。
  (二)而告訴人因遭被告持槍朝其頭部左側、車輛左後車門射擊，
    並因而受有前揭頭部射擊外傷之傷害，及左後車門鈑金凹損
    2 處之損壞等節，亦為告訴人於警詢陳述、偵訊結證及本院
    審理時經交互詰問在卷（同上卷頁），互核告訴人於警詢、
    偵訊及本院審理時所證，其就被告如何持槍朝其頭部左側太
    陽穴位置射擊、又如何駕車急追、接續射擊其左後車門處之
    具體情節，均能鉅細靡遺仔細詳述，其警詢陳述係案發後旋
    即而為，又與其後歷經偵查、審理時所述遭侵害之情節核屬
    一致，若非親身經歷，實難想像何能於如此短暫時間內，旋
    即編織如此縝密無暇情節，而告訴人與被告案發前既毫不相
    識，並無夙怨，又經具結，亦不致甘冒偽證刑責故意設詞構
    陷被告之理。況若告訴人有意誣陷被告，當有謀計為是，豈
    有於報案時，對被告姓名、年籍或特徵，均毫無所悉，此如
    何能有效誣陷被告，亦難想像；再其所述情節，亦有與其指
    訴相符之怡仁綜合醫院97年4 月8 日診斷證明書1 紙記載「
    頭部外傷併左顳部頭皮射擊傷併腫脹」之傷情可佐（見偵一
    卷第15頁）。而被告所持用之上開槍枝，經警以性能檢視法
    、動能測試法鑑定，其結果認：可發射直徑約17 mm 金屬彈
    丸，經裝填3 顆子彈實際試射測試，其測速結果每平方公分
    之單位面積動能分別為3.27、5.88、6.08焦耳之事實，有桃
    園縣政府警察局97年5 月6 日桃警鑑字第0970003829號槍彈
    鑑定書1 紙在卷可稽（見偵一卷第27至30頁），可認射擊功
    能正常，且確足致告訴人受有上揭射擊外傷；再被告於警詢
    中亦自承：伊持槍朝甲○○車輛射擊塑膠彈5 、6 發子彈等
    語（見偵一卷第6 頁）在卷；稽上各情，足認告訴人所述遭
    被告持槍傷害、毀損之上情，洵屬事實，已足堪信。
  (三)按刑法第354 條所稱之「損壞」，乃指損害或破壞，行為人
    之作為或不作為對物發生作用，因而使物之性質、外形及其
    特定目的之可用性，較該物原來之狀態，顯有不良之改變者
    。經查告訴人所持有之上開自用小客車受有左後車門鈑金2
    處凹損之現象，業據告訴人結證明確，且與告於警詢中自承
    持槍朝車體射擊一節相符，而堪認定如前，則左後車門鈑金
    凹陷2 處，不僅有害於車輛外觀上之美感，該鈑金凹陷之現
    象亦破壞車體之功能，加速車體之折舊速度，故被告持槍射
    擊上開小客車左後車門之行為，已使該車之外形及功能，較
    該車原有之狀態顯有不良之改變，該當於刑法第354 條之毀
    損行為。
  (四)被告雖辯稱僅朝地面射擊云云，然此與其警詢自承：伊持槍
    朝甲○○車輛射擊塑膠彈5 、6 發子彈等情未合（見偵一卷
    第6 頁），所辯已見不實。且觀諸告訴人因被告持槍射擊後
    ，乃受有頭部「射擊傷」之嚴重外傷，而其左後車門鈑金致
    受凹損2 處之損壞等情，為告訴人結證明確，復有前揭診斷
    證明書在卷可稽，均如前述，苟被告當時僅係朝地射擊，則
    告訴人焉會受有頭部射擊外傷之傷害，其車門鈑金又焉會致
    受凹損2 處之損壞？再以案發當時2 人相對位置之客觀情節
    以觀，2 車既併駕中，且相距1 至2 公尺之近，為告訴人結
    證在卷（見本院卷第29頁），以此計，縱被告朝地射擊，衡
    情其子彈朝外擊出，而擊中地面後，應會以等同於入射角之
    反射角再反彈出去，子彈豈會迂回轉彎回在被告近距內、甚
    係坐於車內之告訴人？其所辯，顯違經驗法則，亦無足採。
  (五)被告雖又辯稱：係遭告訴人持棒敲打其車尾翼之挑釁，才持
    槍射擊云云（見本院卷第28頁），被告始終未能具體交代告
    訴人究何時、何地曾下車，所辯已非無疑；且2 人案發前既
    無認識，告訴人豈有初遇被告即敲打其車輛尾翼之必要，亦
    非合理；況2 車當時既在競速疾駛中，告訴人其當無在此高
    速之危急情況中，猶敢孤身捨命下車攻擊來路不明之被告車
    輛；其更無單憑徒步即能追上疾駛中之被告車輛而敲尾翼，
    被告所辯情節，顯違常情；至被告車輛雖曾將車輛送修，然
    經證人即該維修車廠人員王繼宗於偵查中結證：被告車輛之
    尾翼並無遭敲打或撞擊痕跡等情在卷（見偵一卷第51頁），
    復經檢察官勘驗該車尾翼確無任何痕跡可認作敲擊所造成等
    節屬實，有97年7 月31日勘驗筆錄在卷可稽（見偵一卷第54
    頁），查無被告所辯情節；況，縱如被告所述，則渠大可直
    接駕車離去即為已足，既可輕易避免遭告訴人繼續攻擊其車
    尾翼，又何有持槍朝人體頭部或車門射擊多次之必要？是其
    所辯，尚難執為有利之認定。
  (六)再公訴人以案發當時告訴人僅17歲，認被告係對少年犯罪，
    應依少年事件法第85條第1 項規定應加重其刑至2 分之1 云
    云，惟其適用前提必須被告主觀上對於告訴人仍係少年一節
    已然認識；然被告始終否認知悉告訴人仍為少年等語（見本
    院卷第69頁），而被告與告訴人素不認識，亦為告訴人結證
    在卷（見本院卷第27至29頁），告訴人雖係少年，然當時實
    已年滿17歲8 個月（79年7 月○日生），並未在學（見本院
    卷第29頁），亦無穿著學生制服，其身形高大，復係本院審
    理時所當庭查明無訛，實難單從外在之客觀條件觀察知其仍
    為少年；況以考領駕駛自用小可車之駕駛執照按規定須年滿
    18歲者始得為之，則告訴人當時既然駕駛車輛，實亦有遭認
    已滿18歲之高度可能；是若非其外型上顯然瘦弱或身著學生
    服而有其他可得辨識仍為少年之情形，或由少年主動自承年
    籍資料，勢難單從其外觀上一望即知，遑論正在駕駛中與之
    競速而僅得匆匆一瞥之被告？是被告辯稱不知告訴人為少年
    等語，尚非不可採信，本院認既無證據足證被告主觀上確實
    認識告訴人之年齡要件，則依罪證有疑，利歸被告之原則，
    難認被告已有認識其為少年，即不得遽以上開規定加重其刑
    ，併此敘明。
  (七)綜上所述，被告此部分所辯，核屬犯後卸責之詞，而無可採
    ，其前揭傷害、毀損犯行，事證明確，應依法論科。
二、犯罪事實二部分
  (一)侮辱公務員部分
    上開犯罪事實，業據被告於本院審理時坦承不諱（見本院卷
    第46、76頁），核與證人沈木春、彭崑豪、謝易儒於本院審
    理時結證情節相符（見本院卷第31至40頁），並有員警沈木
    春出具之職務報告1 紙在卷可稽（見97年度偵字第13291 號
    卷《以下簡稱偵二卷》第40頁），足認被告前揭具任意性之
    自白核與事實相符，而屬可信。再員警沈木春當時在執行查
    緝贓車之便衣埋伏巡邏勤務中，且案發地點為其任職處所之
    派出所大門口外，而案發時間亦為員警沈木春上班時間內一
    節，亦為證人沈木春、彭崑豪、謝易儒於本院審理時結證在
    卷，被告若非欲對值勤中之員警沈木春辱罵，亦無在員警沈
    木春上班時間內至其辦公處所久候之理，堪認被告主觀上對
    於員警沈木春當時仍在執行前揭職務一節已有認識，應併指
    明。綜上所述，此部分之事證明確，被告前揭侮辱公務員犯
    行洵堪認定，應依法論科。
  (二)訊據被告固坦承於上開時、地以前揭言語辱罵乙○○○○，
    且知悉沈木春為警員等情，惟矢口否認有何對公務員依法執
    行職務施強暴之妨害公務犯行，辯稱：沈木春並非在執行職
    務，是沈木春先動手，伊只是拉扯沈木春，伊並無毆打他云
    云（見本院卷第46、47、75、76頁），經查：
  １被告於上開時、地，因辱罵員警沈木春，遭沈木春上前要求
    其下車並出示證件，欲將之帶回派出所調查偵辦，被告即欲
    駕車離去，旋遭沈木春以手伸入車窗內抓住衣領而逮捕後，
    2 人隨即發生肢體衝突一節，為被告於偵查中檢察官訊問、
    本院準備程序、審理時坦承在卷（見偵二卷第42頁，本院審
    易卷第25頁，本院卷第47頁），核與證人沈木春、彭崑豪、
    謝易儒於本院審理時結證情節相符（見本院卷第31至40頁）
    ，並有前揭職務報告1 紙在卷可稽（見偵二卷第40頁），此
    部分事實，首堪認定。
  ２被告雖辯稱並無毆打沈木春、係先遭沈木春毆打云云，然查
    ，被告係因遭沈木春抓住衣領而逮捕後，乃下車揮擊沈木春
    1 拳等情，除據證人沈木春於本院審理時結證明確（見本院
    卷第31至37頁），其所證遭毆打之部位及經過等詳情，復與
    目擊證人彭崑豪、謝易儒於本院審理時分別結證情節均相符
    （見本院卷第37至40頁），彭崑豪、謝易儒當時均在派出所
    門口值勤，均係近距觀察者，自能清楚觀見案發經過，所述
    自屬可信，且證人均於本院審理時經具結以擔保其證詞之真
    實性及憑信性，應無甘冒偽證刑責故為虛偽證述之可能，況
    衡情若非沈木春已遭被告攻擊，而無法單獨制伏被告，彭崑
    豪、謝易儒又豈需費事上前合力將之逮捕，足見證人沈木春
    、彭崑豪、謝易儒所述沈木春遭被告毆擊之情節，尚非無據
    ；而沈木春、彭崑豪、謝易儒均係依法執行勤務之員警，彭
    崑豪、謝易儒猶與被告素不相識，沈木春雖遭被告前揭辱罵
    ，然辱罵公務員罪亦非重大刑事案件，沈木春衡情當不致僅
    因被告拒絕配合下車出示證件即加以毆打，渠等更無僅因此
    即誣陷被告拳毆沈木春之理，其等證詞，當足採信；縱認警
    員沈木春於被告駕車離去之際，以手伸入車窗內抓住被告衣
    領有所不當，被告殊不能遽而拳毆警員以維一己之權益，是
    被告前揭所辯，尚無足取。
  ３按警察職權係指警察為達成其法定任務，於執行職務時，依
    法採取查證身分、鑑識身分、蒐集資料、通知、管束、驅離
    、直接強制、物之扣留、保管、變賣、拍賣、銷毀、使用、
    處置、限制使用、進入住宅、建築物、公共場所、公眾得出
    入場所或其他必要之公權力之具體措施，警察職權行使法第
    2 條第2 項定有明文。被告於員警沈木春離所執行上開查緝
    贓車之便衣埋伏巡邏勤務，當場加以侮辱，經員警沈木春以
    其涉犯侮辱公務員罪嫌，要求其下車並出示證件，欲帶回派
    出所為偵訊調查，於被告逃離時並以其為侮辱公務員罪之現
    行犯加以逮捕，自均屬依法執行警察職務之行為，被告辯稱
    沈木春當時並非依法執行職務云云（見本院卷第36頁），並
    非可採。何況被告辱罵員警沈木春在先，豈會對於沈木春其
    後上前請其下車出示證件及加以逮捕之行為，係執行上開警
    察職權之執行職務行為，毫無所悉？復以被告於本院審理時
    自承：沈木春當時還抓的到伊的衣領，可見伊並無要逃的意
    思等語（見本院卷第36頁），亦徵被告應甚知悉員警沈木春
    正在執行前揭依法職務行為，其所辯，顯無可採。
  ４綜上所述，被告所辯，核屬犯後卸責之詞，均無足採，此部
    分之事證已徵明確，堪予認定，應依法論科。
三、論罪科刑
    按刑事訴訟法第232 條所謂犯罪之被害人，指因犯罪行為直
    接受損害之人。就財產犯罪言，所有權人固為被害人，即對
    於該財產事實上有使用監督之人，因他人之犯罪行為致其使
    用監督權受侵害者，亦不失為直接被害人。故物之借用人或
    承租人，對於借用物或租賃物雖無所有權，但既享有管理、
    使用或收益之權限，故予毀損，致其不能為使用收益時，該
    借用人或承租人，自得依法提出告訴，最高法院90年度台非
    字第97號著有判決可資參照。查告訴人所駕本件車輛，雖係
    其胞兄吳易學所有，有車籍資料查詢結果1 紙在卷可稽（見
    偵一卷第16頁），而非告訴人所有，惟該車乃係車主吳易學
    交由告訴人實際管領，作為告訴人平日代步使用之交通工具
    之事實，亦為告訴人於本院審理時結證在卷（見本院卷第29
    頁），核屬告訴人事實上所管領使用之物，依前揭意旨，，
    告訴人自得依法提出本件毀損罪之告訴。是核被告丙○○就
    犯罪事實一所為，係犯刑法第277 條第1 項之傷害罪、同法
    第354 條之毀損罪；就犯罪事實二所為，係犯刑法第135 條
    第1 項之對於公務員依法執行職務時，施強暴罪、同法第14
    0 條前段之侮辱公務員罪。又刑法上之接續犯，係行為人主
    觀上就同一犯罪構成事實，以單一行為之數個舉動接續進行
    ，以實現一個犯罪構成要件，侵害同一法益，客觀上亦認係
    實行一個犯罪行為，屬實質上之一罪。被告雖先後對告訴人
    車輛射擊多次，惟係出於同一毀損之犯意，且於密切接近之
    時地實施，所侵害同一財產法益，各行為之獨立性極為薄弱
    ，難以強行分開，應係數個舉動接續施行之接續犯，為包括
    之一罪。被告所犯上開4 罪，其犯意個別，行為互殊，應分
    論併罰，爰審酌被告僅因行車糾紛，即公然持槍射傷告訴人
    ，其射傷之部位為人體之頭部，並急追告訴人車輛，接續射
    擊告訴人之左後車門多次，致其鈑金致凹損2 處之損壞，造
    成告訴人莫大之恐慌，迄今仍未賠償告訴人所受損害，並審
    酌被告明知國民有守法之義務，竟於警員依法執行職務時對
    員警施以強暴，甚且出言辱罵，妨害公務情節非輕，兼衡其
    犯罪之動機、手段、方法、所生危害，犯後未見悔意，態度
    非佳，暨其前有毀損罪（不構成累犯）之犯罪前科紀錄，有
    臺灣高等法院被告前案紀錄表1 紙在卷可稽，素行非佳等一
    切情狀，分別量處如主文所示刑，併均諭知如易科罰金之折
    算標準，及就所宣告有期徒刑及拘役部分，各定其應執行之
    刑，併就所定執行刑均諭知如易科罰金之折算標準，以示懲
    儆。扣案之氣動式槍枝1 支（槍枝管制編號桃警鑑第000000
    0000號），為被告所有，業據被告自承在卷（見本院卷第42
    頁），為被告所有供本件傷害犯罪、毀損犯罪所用之物，應
    依刑法第38條第1 項第2 款之規定，在被告所犯傷害罪、毀
    損罪項下均宣告沒收如主文所示。
據上論斷，應依刑事訴訟法第284 條之1 、第299 條第1 項前段
，刑法第277 條第1 項、第354 條、第135 條第1 項、第140 條
第1 項前段、第41條第1 項前段、第51條第5 款、第6 款、第38
條第1 項第2 款，刑法施行法第1 條之1 第1 項、第2 項前段，
判決如主文。
本案經檢察官陳仁傑到庭執行職務。
中    華    民    國    98    年    3     月    16    日
                  刑事第九庭  法  官 蘇琬能
以上正本證明與原本無異。
如不服本判決應於收受判決後10日內向本院提出上訴書狀，並應
敘述具體理由。其未敘述上訴理由者，應於上訴期間屆滿後20日
內向本院補提理由書 (均須按他造當事人之人數附繕本)「 切勿
逕送上級法院」。
                              書記官  何伊羚
中    華    民    國    98    年    3     月    16    日
附錄本案論罪科刑法條：
中華民國刑法第135條第1項
（妨害公務執行罪）
對於公務員依法執行職務時，施強暴脅迫者，處3 年以下有期徒
刑、拘役或3 百元以下罰金。
中華民國刑法第140條前段
（侮辱公務員罪）
於公務員依法執行職務時，當場侮辱，或對於其依法執行之職務
公然侮辱者，處6 月以下有期徒刑、拘役或1 百元以下罰金。
中華民國刑法第277條第1項
（普通傷害罪）
傷害人之身體或健康者，處3 年以下有期徒刑、拘役或1 千元以
下罰金。
中華民國刑法第354條
（毀損器物罪）
毀棄、損壞前二條以外之他人之物或致令不堪用，足以生損害於
公眾或他人者，處2 年以下有期徒刑、拘役或5 百元以下罰金。


司法院資訊處製作；財團法人民間司法改革基金會備份。
